【裁判字號】    99,上訴,553
【裁判日期】    990325
【裁判案由】    毒品危害防制條例
【裁判全文】
臺灣高等法院臺中分院刑事判決         99年度上訴字第553號
上  訴  人
即  被  告  甲○○
上列上訴人因毒品危害防制條例案件，不服臺灣臺中地方法院99
年度訴字第226號中華民國99年2月8日第一審判決（起訴案號：
臺灣臺中地方法院檢察署98年度毒偵字第4298號），提起上訴，
本院判決如下：
    主  文
上訴駁回。
    理  由
一、依刑事訴訟法第350條、第361條、第362條、第367條規定，
    不服地方法院之第一審判決而上訴者，須提出上訴書狀，並
    應敘述具體理由，為上訴必備之程式；其所提出之書狀未敘
    述上訴理由，或僅曾以言詞陳述上訴理由者，均應於上訴期
    間屆滿後二十日內補提理由書於第一審法院。第一審法院經
    形式審查，認逾期未補提上訴理由者，應定期間先命補正；
    逾期未補正者，為上訴不合法律上之程式，應以裁定駁回。
    倘已提出上訴理由，但所提非屬具體理由者，則由第二審法
    院以上訴不合法律上之程式，判決駁回。而所謂具體理由，
    必係依據卷內既有訴訟資料或提出新事證，指摘或表明第一
    審判決有何採證認事、用法或量刑等足以影響判決本旨之不
    當或違法，而構成應予撤銷之具體事由，始克當之（例如：
    依憑證據法則具體指出所採證據何以不具證據能力，或依憑
    卷證資料，明確指出所為證據證明力之判斷如何違背經驗、
    論理法則）；倘僅泛言原判決認定事實錯誤、違背法令、量
    刑失之過重或輕縱，而未依上揭意旨指出具體事由，或形式
    上雖已指出具體事由，然該事由縱使屬實，亦不足以認為原
    判決有何不當或違法者（例如：對不具有調查必要性之證據
    ，法院未依聲請調查亦未說明理由，或援用證據不當，但除
    去該證據仍應為同一事實之認定），皆難謂係具體理由，俾
    與第二審上訴制度旨在請求第二審法院撤銷、變更第一審不
    當或違法之判決，以實現個案救濟之立法目的相契合，並節
    制濫行上訴（最高法院97年度臺上字第892號判決意旨可資
    參照）。又理由是否具體，則屬第二審法院審查之範圍，不
    在命補正之列，亦即上訴書狀已記載理由，並有具體之敘述
    時，其上訴既屬合法，第二審法院固應就其理由之是否可取
    ，為實體之審理及判斷；如認其上訴書狀雖記載理由，但並
    未具體敘述時，則無須再命補正，可逕認其上訴不合法，以
    判決駁回之，此有最高法院97年度臺上字第1281號判決意旨
    可參。
二、本案上訴人即被告甲○○（下稱被告）不服原審判決提起上
    訴，其上訴狀所載理由，略以：科刑時應以行為人之責任為
    基礎，並審酌一切情況，尤應注意刑法第57條所列10款事項
    ，以為科刑輕重之標準。被告施用毒品實因就業困難心情煩
    躁所致，且僅施用1次，並非故意違犯，其於前案施用毒品
    多次甚或數年，僅遭判處有期徒刑1年2月、7月，而本案僅
    施用1次海洛因，卻遭判刑11月，且被告於審理時坦承吸食
    第2級毒品甲基安非他命，應符合自首要件，原審判處被告
    有期徒刑5月實屬過重。據此，請予以撤銷原判決，另為妥
    適之判決，以啟自新云云。
三、經查：上開被告甲○○所提之上訴理由，要非屬所謂之具體
    理由【即必須依據卷內既有訴訟資料或提出新事證，具體指
    摘或表明第一審判決有何採證認事、用法或量刑等足以影響
    判決本旨之不當或違法，而構成應予撤銷之具體事由，始克
    當之（例如：依憑證據法則具體指出所採證據何以不具證據
    能力，或依憑卷證資料，明確指出所為證據證明力之判斷如
    何違背經驗、論理法則）】。本件被告上訴理由僅泛言：被
    告符合自首要件，原審量刑過重。然量刑輕重係屬事實審法
    院得依職權自由裁量之事項，茍已斟酌刑法第57條各款所列
    情狀而未逾法定刑度，即不得遽指為違法。被告對原審判決
    採用證據、認定事實及適用法律等節均不爭執，而原審判決
    理由已詳予載明量刑之依據：「爰審酌被告曾經觀察勒戒、
    強制戒治，並有毒品危害防制條例等多項前科，仍無視於國
    家對杜絕毒品犯罪之禁令，繼續施用第一、二級毒品，顯不
    知悔改，施用毒品本身係屬自戕行為，危害施用者身心健康
    ，具有成癮性、依賴性，對社會治安之影響非重，被告事後
    坦承上情，態度尚佳等一切情狀，處以如主文所示之刑，並
    定其應執行之刑。」（參原判決第3頁）。原審顯已注意適
    用刑法第57條之規定，原審所處之刑符合「罰當其罪」之原
    則，本院經核並無輕重失衡之情形。又所謂自首，係指行為
    人在其犯罪未被發覺之前，自動申告其犯罪，並表明願受裁
    判之意思表示。被告於98年11月3日檢察官偵訊時，猶否認
    有施用第二級毒品甲基安非他命之犯行(見毒偵卷第21頁)，
    迄至98年12月2日之濫用藥物尿液檢驗報告中(見毒偵卷第7
    頁)，始因甲基安非他命呈陽性反應而被發覺，被告雖於原
    審99年1月25日準備程序時坦承施用第二級毒品甲基安非他
    命，然已不符合「行為人在其犯罪未被發覺之前，自動申告
    其犯罪」之自首要件，併予敘明。是被告既未依法指摘或表
    明第一審判決有何採證認事、用法或量刑等足以影響判決本
    旨之不當或違法，而構成應予撤銷之具體事由，揆諸上開最
    高法院判決意旨，及依「程序優先於實體」之刑事訴訟法原
    則，本件上訴自不合法定上訴程式，應予駁回，並不經言詞
    辯論為之。
據上論斷，應依刑事訴訟法第367條前段、第372條，判決如主文
。
中    華    民    國    99    年    3     月    25    日
            刑事第五庭  審判長法  官  趙  春  碧
                              法  官  何  秀  燕
                              法  官  林  宜  民
以上正本證明與原本無異。
施用第一級毒品部分得上訴。
施用第二級毒品部分不得上訴。
如不服本判決應於收受送達後10日內向本院提出上訴書狀，其未
敘述上訴之理由者，並得於提起上訴後10日內向本院補提理由書
（均須按他造當事人之人數附繕本）「切勿逕送上級法院」。

                              書記官  吳  雅  菁
中    華    民    國    99    年    3     月    25    日

司法院資訊處製作；財團法人民間司法改革基金會備份。
